【裁判字號】    99,停,45
【裁判日期】    990517
【裁判案由】    聲請停止執行
【裁判全文】
臺北高等行政法院裁定
                                        99年度停字第45號
聲  請  人  泰商意泰營造股份有限公司臺灣分公司
代  表  人  甲○○
相  對  人  行政院勞工委員會
代  表  人  乙○○○○○○○○
上列當事人間因就業服務法事件，聲請人已提起行政訴訟，並聲
請停止相對人中華民國98年9月24日勞職許字第0980511664A號函
部分之執行，本院裁定如下：
    主  文
相對人中華民國98年9月24日勞職許字第0980511664A號函處分，
關於廢止相對人97年11月5 日勞職外字第0970901525號函核發98
名外國人招募許可，及廢止相對人98年3月19日勞職外字第09806
80681號等函核發泰國籍MALA NATTAPONG 等57名外國人聘僱許可
部分，於聲請人對之提起行政訴訟救濟程序確定前，停止其效力
之全部與執行。
聲請程序費用由相對人負擔。
    理  由
一、按「原處分或決定之執行，除法律另有規定外，不因提起行
    政訴訟而停止。」、「行政訴訟繫屬中，行政法院認為原處
    分或決定之執行，將發生難於回復之損害，且有急迫情事者
    ，得依職權或依聲請裁定停止執行。但於公益有重大影響，
    或原告之訴在法律上顯無理由者，不得為之。」、「停止執
    行之裁定，得停止原處分或決定之效力、處分或決定之執行
    或程序之續行之全部或部份。」為行政訴訟法第116條第1項
    、第2 項、第5 項分別定有明文。而所謂難於回復之損害，
    係指其損害不能回復原狀，或不能以金錢賠償，或在一般社
    會通念上，如為執行可認達到回復困難之程度而言。
二、本件聲請意旨略謂：
（一）緣聲請人前因承建「南港專案南港車站地下化土建及機電
      工程CL305區段標工程」，經相對人以民國（下同）97年1
      1月5日勞職外字第0970901525號函核發聲請人98名外勞之
      招募許可及98年3 月19日勞職外字第0980680681號等函核
      發泰國籍MALA  NATTAPONG 等57名外國人之聘僱許可。嗣
      相對人認聲請人於有聘僱本國勞工「工作期間短於外國人
      聘僱期間之事實」涉有就業服務法第54條第1 項第2 款規
      定無正當理由拒絕僱用本國勞工之情事，乃以98年9 月24
      日勞職許字第0980511664A 號函廢止原招募許可及聘僱許
      可。聲請人業於98年10月22日依法提起訴願並聲請停止執
      行原處分，其中聲請停止執行部分經相對人於98年11月13
      日以勞職許字第0980514263號函同意停止執行至行政院訴
      願決定送達之日（聲證2 ）。惟行政院訴願決定委員會於
      99年4 月22日將聲請人訴願駁回（聲證3 ），為此，聲請
      人除已依法提起行政訴訟外（聲證4 ），爰依行政訴訟法
      第116 條第2 項及第5 項之規定，聲請停止執行原處分。
（二）原處分之執行確將發生難於回復之損害，且有急迫情事：
      1.查本件聲請人所承建之「南港專案南港車站地下化土建
        及機電工程CL305 區段標工程」兼具台鐵、高鐵、捷運
        及短、中程客運系統之轉乘，為未來台北東區交通樞紐
        ，乃政府重大工程攸關社會重大公益。
      2.且查，系爭工程進度落後，至少需展期至100年6月方能
        完工，此有業主交通部鐵路改建工程局98年10月28日之
        新聞稿：「南港地下化車站站區整體車站工程進度達85
        ％，預定100年8月全部完工」，及經監造單位、業主依
        工程實際進度修正預定完工進度至100年6月可稽（聲證
        5 ）。再者，工程施工人力之穩定攸關工程品質甚鉅，
        更遑論因南港工程屬重大交通建設，其完成與否嚴重影
        響社會相應支出之成本大小，故相關主管單位一再要求
        需穩定人力全力趲趕，此亦有相關主管單位函文可稽（
        聲證6 ），而查原處分廢止許可聲請人再聘僱及遞補泰
        國籍SUWAT PHIANSING 等40名外國人，已使聲請人增派
        人力趕工困難，倘廢止原招募許可及聘僱許可之原處分
        未能即時停止執行，則系爭工程馬上面臨工人人數不足
        ，至少將短缺百餘人，聲請人短期內不易找到足夠之本
        國勞工替補，且不及重新訓練熟練此工程項目，原來工
        作之本國勞工亦需加班趕工，對原已延期的系爭工程更
        是雪上加霜，在此等趕工壓力下，對系爭工程之質與量
        將造成重大不利之影響。
      3.又聲請人長期負擔國家社會重大工程之承造責任，亦肩
        負無數國內勞工之重大生計，倘勞委會之命令無法暫時
        停止執行，順利協助政府機關完成本件重大工程，亦將
        引起聲請人公司營運之困難，造成無數國內勞工之就業
        及生計問題，聲請人所受商譽、營運損害、原工人權益
        侵害及延誤重大工程等，均難由日後行政訴訟勝訴撤銷
        原處分後，聲請人重新招募外國人工作而回復；且有前
        述聲請人無法短期招募缺額之本國勞工影響重大工程工
        進等急迫情事，故聲請鈞院停止原處分之執行顯有理由
        。
（三）停止執行對重大公益無影響：查南港專案工程係為配合台
      鐵車站之營運需要，其工程有一期與二期之區分本件聲請
      人承攬之南港專案，因為維持台鐵車站營運之故，將工程
      分為二期，故本件確實有因第一期與第二期工程之銜接待
      工期間而減少外勞及本勞聘僱之需要，此均有政府主管機
      關相關政策及遠景文宣資料可證（聲證7 ），並非有違反
      就業服務法之故意存在。且南港專案工程「屬特定公共工
      程，因包含不同類別工程，故聘僱本國勞工人數依所需工
      種隨工程進度予以改變」，乃不得已之措施，非聲請人主
      觀上有故意違法之意圖，此亦有台北市政府勞工局98年7
      月30日北市勞工字第09836647100號函可稽（聲證8），而
      本件相關25名本國勞工業已配合2 期工程而回任工作崗位
      ，其待工休假期間，就其薪資損失，聲請人亦為合理、適
      當的給付，對本國勞工之工作權益並無影響，並無為公益
      而繼續執行之必要。反觀，如未能停止執行原處分，則會
      嚴重損及聲請人權益甚至影響公益，已如上述。
（四）查原處分有適用法規錯誤、違反信賴保護原則、法規不溯
      及既往原則、比例原則、一事二罰及逾越行政裁量等瑕疵
      存在，故其合法性顯有疑義，非屬行政訴訟法第116 條第
      2項但書之「原告之訴在法律上顯無理由」者：
      1.本件原處分有「適用法規錯誤」之瑕疵存在：按「雇主
        違反就業服務法第54條不予許可及中止引進裁量基準」
        （勞委會97年11月17日勞執管字第970503349號公布）
        、「雇主聘僱第2 類外國人違反就業服務法第72條規定
        廢止招募許可及聘僱許可裁量基準」（勞委會98年7月8
        日勞職管字第0980503178號公布），適用要件乃於「國
        內招募」時有違法之事實，而造成「拒絕聘僱公立就業
        服務機構所推介之人」之結果與事實存在，惟查，本件
        「國內招募」早於97年6 月即已依法辦理完成聘僱，此
        為原處分機關所是認，故殊不論本件98年6 月18日25名
        本國勞工暫時無薪休假有無違反其他法律規定，均與前
        揭第54條第1項第2款所規定之要件「拒絕聘僱」不符，
        而有法規適用錯誤之違法。且原處分機關捨客觀論證探
        求之方法，擴大解釋行為人之犯罪事實的範圍，推測行
        為人有主觀實質違法之意圖，顯與行政罰法應由行政機
        關就行為人之故意過失負舉證責任之立法意旨有違甚明
        。
      2.本件有違反法規不溯及既往原則、信賴保護原則：97年
        11月17日勞委會頒布施行之有關第54條裁量標準，係依
        雇主申請之日前2 年作為裁量追溯期間，惟查，就業服
        務法第54條或第72條均無「2 年」追溯期間之規定，故
        前揭裁量標準不僅有逾越法律授權之範圍，且前揭裁量
        標準係97年11月始修正變更，而本件國內招募係於裁量
        標準變更修正前之事實，則相對人援引新修正的裁量標
        準，就發生於法規變更前之事實予以處罰，亦顯有違法
        規不溯及既往原則。且查本件聲請人已因信賴97年11月
        間相對人之招募許可而支付相關外勞挑工、聘僱之費用
        ，倘相對人遽為廢止「招募許可」及聘僱許可，不僅造
        成相對人商譽、財產上的損失，更使國家重大公共工程
        工期延宕之虞（社會公共利益），損及我國維護國際勞
        工人權的形象（國家利益）。
      3.就業服務法第54條之法律效果規定，係「不予核發招募
        許可、聘僱許可或展延許可，其已核發招募許可者得中
        止引進」；同法第72條則規定應廢止其招募許可及聘僱
        許可之「一部」或「全部」，而依勞委會頒布違反就服
        法第72條之裁量基準，依就業服務法規定的體例來看，
        第72條係罰則專章之規定，其第1款則以違反第54條第1
        項各款情事為違法事由，故就法律適用而言，雇主有該
        當第54條第1 項各款情事時，行政機關依法應視具體個
        案依其輕重為「一部」或「全部」之處罰裁量，否則即
        失授權予行政機關裁量之目的。再者，同一事件以不二
        罰為原則，本件相對人溯及適用第54條復再適用第72條
        規定，同時就「全部」相關之申請案為「全部」廢止及
        不予許可，亦顯有同一行為重複二罰及違反比例原則之
        違誤存在。
      4.按就業服務法第42條規定：「為保障國民工作權，聘僱
        外國人工作，不得妨礙本國人之就業機會、勞動條件、
        國民經濟發展及社會安定」是知，就業服務法限制聘僱
        外國人之目的，係為保障本國國民之工作權。查本件聲
        請人承攬之南港專案，因為維持台鐵車站營運之故，將
        工程分為二期，且實際工程期間，至少需展期至100年6
        月方能完工，且對本國勞工之工作權益並無影響，已如
        上述。故縱相對人認原告因應工期之技術性調整有瑕疵
        ，然情節實屬輕微，並未影響國民就業權益，相對人遽
        為「全部」廢止及不予許可等處分，對聲請人顯有過苛
        而有欠公允。本件並無侵害本國國民就業權益已如上述
        ，故原處分之手段非但無法達成其保障國民就業之目的
        ，且造成之損害與欲達成目的之利益顯失均衡，而有違
        行政程序法第7條之比例原則。
（五）綜上所陳，本件聲請人已依法於法定期間提起行政訴訟，
      且原處分之執行將對聲請人產生難以回復的損害，確有停
      止執行之急迫性，而聲請人提起訴願期間，相對人亦以以
      勞職許字第0980514263號函同意停止執行，是證，本件再
      度向鈞院提請停止執行之請求，洵屬有據，為此，聲請停
      止執行原處分。聲明：相對人98年9月24日勞職許字第098
      0511664A號函處分，關於廢止相對人97年11月5 日勞職外
      字第0970901525號函核發聲請人98名外勞招募許可，及廢
      止相對人98年3 月19日勞職外字第0980680681號等函核發
      泰國籍MALANATTAPONG 等57名外國人聘僱許可部分，於聲
      請人對之提起行政訴訟救濟程序確定前，停止執行。
三、本院查：
（一）聲請人因承建「南港專案南港車站地下化土建及機電工程
      CL305區段標工程」，經相對人97年11月5日勞職外字第09
      70901525號函核發98名外國人招募許可，98年3 月19日勞
      職外字第0980680681號等函核發泰國籍MALA NATTAPONG
      等57名外國人聘僱許可。嗣相對人以聲請人辦理引進98名
      外籍勞工，卻於98年6 月17日以定期契約期滿，終止97年
      5 月20日國內招募所聘僱25名本國勞工之聘僱關係等理由
      ，以98年9 月24日勞職許字第0980511664A 號函，依就業
      服務法第42條、第54條第1 項第2 款、第72條第1 款、雇
      主違反就業服務法第54條規定不予許可及中止引進裁量基
      準、雇主聘僱第二類外國人違反就業服務法第72條規定廢
      止招募許可及聘僱許可裁量基準等規定，廢止相對人97年
      11月5 日勞職外字第0970901525號函核發聲請人98名外勞
      招募許可，及廢止相對人98年3 月19日勞職外字第098068
      0681號等函核發泰國籍MALA NATTAPONG等57名外國人聘僱
      許可，否准40名外國人聘僱許可之申請及遞補申請，並限
      期為MALA NATTAPONG等97名辦理遣送出國或轉由其他雇主
      接續聘僱。聲請人不服，提起訴願，經相對人以98年11月
      13日勞職許字第0980514263號函同意停止執行至訴願決定
      書送達之日止，但不得逾外國人聘僱許可或展延聘僱許可
      之期限。嗣行政院99年4 月22日院臺訴字第0990096420號
      訴願決定駁回訴願，聲請人提起行政訴訟（本院99年度訴
      字第96 2號），於訴訟繫屬中，就原處分廢止前揭98名外
      國人招募許可，及57名外國人聘僱許可部分，聲請本件停
      止執行。
（二）經查，相對人以原處分廢止97年11月5日勞職外字第09709
      01525號函核發之98名外勞招募許可，及98年3月19日勞職
      外字第0980680681號等函核發泰國籍MALA NATTAPONG等57
      名外國人聘僱許可，且本件聲請時已逾相對人98年11月13
      日勞職許字第0980514263號函同意停止執行之期限，聲請
      人稱有其急迫原因，並非無據。又聲請人陳稱，其承建之
      工程為政府重大交通建設，攸關社會重大公益，且施工人
      力之穩定攸關工程品質甚鉅，又工程完成與否嚴重影響社
      會相應支出之成本大小，倘廢止招募許可及聘僱許可之原
      處分未能停止執行，則馬上面臨工人人數不足，對系爭工
      程之質與量將造成重大不利之影響云云，若原處分於行政
      訴訟救濟程序確定前，予以執行，對於政府重大交通建設
      工程之社會公益可能造成影響，此等損害，依一般社會通
      念，顯難謂能回復原狀，亦難純以金錢賠償，且依原處分
      書說明欄所示，聲請人業於98年9月1日重新通知25名本國
      勞工回原單位報到上班，是以，本件如予停止執行，對於
      國民工作權保障等公益尚無重大影響，核符合行政訴訟法
      第116條第2項聲請停止執行之規定。爰准如主文所示之聲
      請。
四、依行政訴訟法第116 條第2 項、第104 條、民事訴訟法第95
    條、第78條，裁定如主文。
中    華    民    國    99    年    5     月    17    日
                       臺北高等行政法院第六庭
                               審判長法  官     闕銘富
                                     法  官     帥嘉寶
                                     法  官     許瑞助
上為正本係照原本作成。
如不服本裁定，應於送達後10日內向本院提出抗告狀（須按他造
人數附繕本）。
中    華    民    國    99    年    5     月    17    日
                                     書記官     吳芳靜

司法院資訊處製作；財團法人民間司法改革基金會備份。
